【裁判字號】    89,訴緝,8
【裁判日期】    890229
【裁判案由】    恐嚇取財
【裁判全文】
臺灣基隆地方法院刑事判決                           八十九年度訴緝字第八號
    公  訴  人  臺灣基隆地方法院檢察署檢察官
    被      告  乙○○
右列被告因恐嚇取財案件，經檢察官提起公訴 (八十七年度偵字第二五八七號)，本
院判決如左：
        主  文
乙○○共同意圖為自己不法之所有，以恐嚇使人將本人之物交付，累犯，處有期徒刑
拾月。
        事  實
一、乙○○曾有多次違反麻醉藥品管理條例案件等犯罪紀錄，其中於民國八十五年間
    ，因違反麻醉藥品管理條例案件，經本院判處有期徒刑五月，嗣經台灣高等法院
    撤銷原判決改判處有期徒刑七月確定在案，而於八十六年二月十四日執行完畢，
    猶不知悔改，乙○○與張永平、楊志雄、陳明欽（以上三人分經本院判處有期徒
    一年、八月並緩刑四年、十月）係朋友，張永平之友人甲○○係雷霆徵信社負責
    人，甲○○因接受某一客戶委託之徵信案件，原承諾交由張永平代為處理其中之
    一部分，並給與張永平應得之報酬，惟因一時無法與張永平取得聯繫，因事情急
    迫乃將之轉由其他朋友代為處理，張永平事後得悉上情，甚為不悅，明知其與甲
    ○○間並無任何債權債務關係，竟與乙○○、陳明欽、楊志雄共同意圖為自己不
    法之所有，於八十七年六月十二日，張永平以與甲○○商談該徵信事件為由，雙
    方約妥在台北縣板橋市○○○路九六號七樓首府大飯店門口會面，甲○○預先到
    達首府大飯店，並入內租房休息，張永平則夥同陳明欽、楊志雄駕駛由乙○○向
    他人所借之不詳車號之自用小客車駛抵首府大飯店門口，同日下午十一時四十分
    ，甲○○俟張永平到達後以行動電話通知在門口等候之張永平上樓會面，張永平
    獨自上樓後隨即要求甲○○與其下樓詳談該徵信事件，甲○○不明究裡，尾隨張
    永平下樓，並同意進入由張永平駕駛之不詳車號自用小客車內，陳明欽坐於駕駛
    座旁，楊志雄則與甲○○一同坐於後座，張永平隨即駕車往基隆市方向行駛，其
    間，張永平十分氣憤，一再質疑為何甲○○將該徵信事件轉由其他人處理，甲○
    ○自認其將徵信事件交由誰處理係由其自己決定，對於張永平之質疑未置可否，
    在旁之楊志雄見甲○○不聞不答，甚為氣憤，竟基於傷害之犯意，出手朝甲○○
    之臉部攻擊，致甲○○臉部成傷（傷害部分業據撤回告訴），惟甲○○心想事情
    總要有個了結，並未要求下車，嗣車輛駛抵基隆市○○路二五八巷七八號乙○○
    向其朋友所借用之房屋，甲○○尾隨張永平、陳明欽、楊志雄入內，乙○○已在
    內等候，張永平一再要求甲○○拿出該徵信事件所得報酬之部分即新台幣（下同
    ）六萬元與張永平，甲○○始終拒絕給付該六萬元，張永平與甲○○因而發生爭
    執，進而拉扯，陳明欽即以強暴之方式，持不詳姓名者所有之鎯頭一支朝甲○○
    肩膀攻擊，致甲○○成傷（傷害部分業據撤回告訴），乙○○繼而自稱其有槍隻
    ，出言恫嚇甲○○稱儘速交出金錢，否則要將甲○○載往山上對其不利等語，楊
    志雄則立於一旁助勢，甲○○見對方人多勢眾，又先後遭張永平、陳明欽、乙○
    ○以強暴及加害生命、身體之事恫嚇，心生畏怖，而在不得已之情形下同意交付
    六萬元與張永平，甲○○先主動交出身上之現金一萬一千元及彰化商業銀行面額
    六千八百四十五元之支票一紙與張永平，張永平仍嫌不足，要求甲○○以其行動
    電話聯絡親朋籌錢，為甲○○所拒，張永平憤而將甲○○所有之行動電話摔毀（
    毀損部分業據撤回告訴），並交付另支行動電話與甲○○要其以電話向親朋籌錢
    ，甲○○虛與應付隨手亂撥一電話號碼即說電話不通並將電話切斷，張永平等人
    見甲○○身上已無金錢，又臨時找不到親朋籌錢，一時無計可施，乃以同一車輛
    將甲○○載往附近公路再由甲○○自行召計程車離去，事隔數日，張永平以電話
    向甲○○索討其餘款項，雙方談妥在同月十九日下午九時許，在首府大飯店付款
    ，甲○○乃向台北縣警察局新店分局報案，在警方人員指示下，備妥二萬九千元
    ，張永平夥同不知情邱玉麟、許順賢（以上二人另經檢察官處分不起訴在案）前
    來取款時，當場為警查獲，並循線查悉上情。
二、案經被害人甲○○訴由台北縣警察局新店分局報請臺灣基隆地方法院檢察署檢察
    官偵查起訴。
        理  由
一、訊據被告乙○○固坦承於右開時、地，同案被告張永平、楊志雄、陳明欽與告訴
    人甲○○共至同案被告乙○○向其朋友借用之基隆市○○路二五八巷七八號房屋
    之情，惟矢口否認有何恐嚇取財犯行，辯稱：他們到我朋友住處後，我就出去開
    車還我朋友，我回來時已經凌晨四、五點，他們還在吵，我到于陳禮身上有流血
    ，就向鄰居張夢麟、莊秋玉借藥幫甲○○敷樂，待甲○○、張永平雙方心平氣和
    ，我怕他們講話太大聲，要他們趕快回去，但張永平與甲○○還在為徵件案件沒
    有依約交給張永平改交由其他朋友處理而爭吵，甲○○提到他朋友有刀，我刀算
    什麼，模型店裡有槍、有大砲，我帶你去，因為我當時很生氣，他們從晚上十點
    多吵到凌晨四、五點，結果我叫他們出去，並召計程車給甲○○坐回去，我並未
    參與云云。惟查同案被告張永平、楊志雄、乙○○及被告陳明欽與告訴人間原無
    任何債權債務關係，業據同案被告張永平、告訴人供（陳）明在卷，又同案被告
    張永平如何於右開時、地夥同同案被告楊志雄、乙○○及被告陳明欽，先由同案
    被告張永平與告訴人拉扯，次由被告陳明欽持鎯頭一支朝告訴人肩膀敲擊致告訴
    人受傷，繼而同案被告乙○○自稱其有槍隻並恐嚇告訴人儘速交出金錢，否則要
    將告訴人載往山上對其不利等語，同案被告楊志雄則站於一旁，因對方人多勢眾
    ，致告訴人心生恐懼而同意交付六萬元並先交出身上之現金一萬一千元及面額六
    千八百四十五元支票之事實，業據告訴人迭於警訊、偵查及本院調查指訴在卷，
    而告訴人與同案被告張永平原係好友，且與同案被告乙○○、楊志雄及被告陳明
    欽互不相識，況且倘如被告乙○○所供及被告乙○○所舉之證人張夢麟、莊秋玉
    所證被告乙○○其間曾幫告訴人敷藥，衡情告訴人對被告乙○○應心存感激，更
    無任意設詞誣陷被告乙○○之理，告訴人之指訴應非子虛，復參諸同案被告張永
    平於偵查及本院審理時自承曾與告訴人拉扯等語，於本院審理時並稱：「我有出
    手打甲○○‧‧‧在爭執時將行動電話壞」。「其間，被告陳明欽持不明器物毆
    打告訴人肩膀敲擊成傷」等語，而被告陳明欽於偵查時亦坦稱：「張永平與甲○
    ○就在基隆時發生口角，中間有發生打鬥」、「我有與他 (指告訴人) 拉扯，我
    在基隆東信路當晚張永平與甲○○打架，我過去拉扯，我拉開甲○○，我祇拉甲
    ○○」、「 (乙○○為何告訴甲○○他有槍？) 他有講，但我不知他為什麼要講
    」、「我有聽到槍之類，但不曉得為什麼講槍，他 (指乙○○) 很生氣替張永平
    抱不平那樣說，他祇是嚇他一下」等語，於本院審理時亦承稱：「乙○○有講要
    把他 (指告訴人) 帶到山上去活埋，並提及槍枝事情」等語，同案被告楊志雄於
    偵查時亦承稱：「 (乙○○為何告訴甲○○說他有槍？) 應該是開玩笑吧」等語
    ，嗣於本案審理時亦供稱：「他們在拉扯，有張永平、陳明欽」等語，而被告乙
    ○○於偵查時亦供稱：「甲○○襯衫有血跡」、「甲○○身上好像有血跡」等語
    ，同案被告乙○○、張永平、楊志雄、陳明欽前開供述均足以證明同案被告張永
    平先與告訴人拉扯打鬥，次由被告陳明欽持不明器物毆打告訴人，再由同案被告
    乙○○對告訴人談及要將其載往山上及槍隻之事，核與告訴人之指訴相符，且被
    告乙○○向友人借用車輛及房屋，其介入甚深，被告乙○○倘未參與，孰能置信
    是告訴人之指訴應屬真實而堪採信，雖同案被告張永平於本院審理時辯稱係向告
    訴人借錢云云，而告訴人於本院調查時亦陳稱係借錢與被告張永平云云，惟本院
    訊問告訴人及同案被告張永平借款之清償期日及約定利息，告訴人及同案被告張
    永平均供稱未約定清償日期及利息等語，已與一般借錢之慣例有違，本院並進一
    步質問告訴人於警訊及偵查時為何均未稱係借錢，嗣於本院調查時為何稱係借錢
    ？告訴人回稱：他 (指張永平) 是說借，但講的很模糊，其實他說借與拿意思都
    差不多，我也沒想他會還等語，且衡情豈有向人借錢，係先將人痛打，繼而恐嚇
    ，才伸手向人借錢，復參諸同案被告陳明欽於本院審理時所供張永平要求告訴人
    拿該徵信案件所得六萬元分紅，告訴人拒絕等語，同案被告張永平自始無清償之
    為自己不法所有意圖甚明，因此無論同案被告張永平無論於取款時係用借或拿等
    語修飾，均難解免其恐嚇取財刑責，被告同案張永平所辯係借錢云云，無非事後
    卸責之詞，告訴人嗣於本院調查時改稱借錢云云，亦無非因告訴人已與同案被告
    張永平等人和解，而附合迴護同案被告張永平等人之詞，是被告乙○○所辯其並
    未參與恐嚇取財云云，要屬卸責之詞，不足採信，被告乙○○犯行堪以認定。
二、查被告乙○○及同案被告張永平、陳明欽、楊志雄均明知同案被告張永平與告訴
    人間任何無債權債務關係，憑白先後以強暴、恐嚇之方法使告訴人心生畏懼 (尚
    未致不能抗拒) 應允交付六萬元，並先主動交付身上之現金一萬一千元及面額六
    千八百四十五元之支票一紙，顯具不法所有之意圖，核被告乙○○所為，係犯刑
    法第三百四十六條第一項之恐嚇取財罪，被告乙○○與同案被告張永平、楊志雄
    、陳明欽間，互有犯意聯絡與行為分擔，應論以共同正犯。又被告乙○○曾有事
    實欄所示之犯罪科刑紀錄，被告陳明欽於受有期徒刑執行完畢後，五年內再犯本
    件有期徒刑以上之罪，為累犯，依刑法第四十七條規定加重其刑。爰審酌被告乙
    ○○之素行非佳、犯罪之動機、目的、犯罪情節輕重、所生危害及犯罪後已與告
    訴人達成和解，告訴人當庭表示不追究被告乙○○等人刑責請從輕發落等一切情
    狀，量處如主文所示之刑。末查共犯被告陳明欽持以行兇之鎯頭一支，雖供犯罪
    所用之物，惟案發地點之基隆市○○路二五八巷七八號房屋非被告張永平、楊志
    雄、乙○○、陳明欽所有，而係被告乙○○向朋友借用之處所，又無任何證明足
    以證明同案被告張永平、楊志雄、乙○○或被告陳明欽等人預先攜帶，是無從證
    明係被告陳明欽或共犯張永平、楊志雄、乙○○所有，爰不另宣告沒收。
三、據上論結，應依刑事訴訟法第二百九十九條第一項前段，刑法第二十八條、第三
    百四十六條第一項、第四十七條，罰金罰鍰提高標準條例第一條前段，判決如主
    文。
本件經檢察官林楨森到庭執行職務。
中     華     民     國     八十九     年      二     月     二十九     日
                                臺灣基隆地方法院刑事第二庭
                                        法  官  徐  世  禎
右正本證明與原本無異。
對於本件判決如有不服，應於收受送達後十日內，向本院提出上訴書狀，上訴於臺灣
高等法院，並按他造當事人之人數附具繕本。
                                        書記官  莊  國  隆
中     華     民     國     八十九     年      三     月       九       日
附錄論罪法條：
刑法第三百四十六條第一項：
意圖為自己或第三人不法之所有，以恐嚇使人將本人或第三人之物交付者，處六月以
上五年以下有期徒刑，得併科一千元以下罰金。


司法院資訊處製作；財團法人民間司法改革基金會備份。
